臺灣臺南地方法院民事判決　九十二年度訴字第九三三號
　　原　　　告　　乙○○
　　訴訟代理人　　張永昌律師
　　　　　　　　　丁士哲律師
　　複　代理人　　曾志青律師
　　　　　　　　　莊美玉律師
　　被　　　告　　丁○○
　　法定代理人　　甲○○
右當事人間請求侵權行為損害賠償事件，本院於民國九十三年十二月二十八日言詞辯
論終結，判決如左：
    主    文
原告之訴及其假執行之聲請均駁回。
訴訟費用由原告負擔。
    事    實
甲、原告方面：
  一、聲明：求為判決：(1)被告應連帶給付原告新台幣（下同）一百三十一萬四千六
      百廿八元及自本訴狀繕本送達翌日起，至清償日止，按年息百分之五計算之利
      息。(2)訴訟費用由被告連帶負擔。(3)本件原告願供擔保請准宣告假執行。
  二、陳述略以：
　(1)緣被告丁○○為共同被告中華商業銀行永康分行襄理，於代辦理原告信用貸款
　　　後除未通知原告何時貸款撥下外，甚至連存摺亦未交予原告，嗣被告中華商業
　　　銀行通知原告未繳息，原告發覺有異，而向被告中華商業銀行查詢再三，始獲
　　　告知貸款已由訴外人丙○○領走一百二十萬元，原告心想被告中華商業銀行怎
　　　可能會讓非貸款之本人將貸款領走（在未知會原告之情況下），懷疑是否內神
　　　通外鬼，隨即前往被告處詢問，此事經被告中華商業銀行永康分行之「林經理
　　　」及另一被告丁○○（襄理）出面，始承認確由被告丙○○領走一百二十萬元
　　　，並經伊確認無誤，嗣原告提出告訴並經台灣台南地方法院檢察署將丙○○提
　　　起公訴，而被告丁○○雖因查無具體共犯事證而予不起訴處分，惟依一般銀行
　　　貸款程序，豈有貸款人不知貸款撥下之理，而非貸款之本人竟可私取貸款人之
　　　存摺人之存褶，並將貸款領取，顯然有違一般常理。後，被告中華商業銀行向
　　　原告提起給付借款之訴，鈞院認為借款已經交付而予原告敗訴判決，惟被告丁○○於台灣高等法院台南分院庭審時證稱：乙○○當時並沒有以言詞明白表示
　　　授與丙○○之代理權或為委託取款，我當時並未告訴借款人已經將存褶及取款
　　　條都交給丙○○，則錢會被丙○○取走，是因為他們三位借款人與丙○○均很
　　　熟，我以為可能三位借款人住那麼偏遠，到我們銀行不方便（九十一年度上易
　　　字第一五九號給付借款事件九十一年九月三日上午十時二十分準備程序筆錄）
　　　，從而被告顯然違反一般貸款之正常程序，是被告之過失至為灼然。
　　(2)按民法第一百八十四條因故意或過失不法侵害他人之權利者，負損害賠償責任
　　　；故意以背於善良風俗之方法加損害於他人者亦同，同條第二項違反保護他人
　　　之法律致生損害於他人者，負賠償責任。又受僱人因執行職務不法侵害他人之
　　　權利者，由僱用人與行為人連帶負損害賠償責任。民法第一百八十八條第一項
　　　前段定有明文。
　　(3)查被告丁○○受僱於共同被告中華商業銀行，其於辦理原告之貸款時除未將貸
　　　款是否通過或已核貸撥款通知原告之外，且竟讓非貸款之人並未獲原告授權之
　　　丙○○將存款領走，且亦未將存摺交予原告收受，而私自交給訴外人丙○○，
　　被告丁○○違反銀行作業程序至明。是被告丁○○之疏失造成原告損失一百二
　　　十萬元，且必須負擔利息十一萬四千六百廿八元，而另一被告中華商業銀行係
　　　被告丁○○之僱用人，亦應負連帶賠償責任。為此，爰依侵權行為法律關係請
　　　求被告連帶給付原告新台幣一百三十一萬四千六百廿八元及自本訴狀繕本送達
　　　翌日起至清償日止，按年息百分之五計算之利息。爰起訴請求判決如訴之聲明
　　　，以保權益，至感法便。
  三、證據：提出準備程序筆錄影本及清償證明等件為證。
乙、被告方面：
　一、聲明：(1)原告之訴及其假執行之聲請均駁回。(2)訴訟費用由原告負擔。(3)如受
　　　不利之判決，請准提供為擔保免為假執行。
　二、陳述：
　　(1)緣原告乙○○於九十年四月四日邀同訴外人張明春、魏永成互為連帶保證人向
　　　被告中華商業銀行借款壹佰貳拾萬元，約定借款期限至九十七年四月六日止，
　　　利息按年息百分之八點五０機動計付，自九十年五月份起分八十四期於每月六
　　　日平均攤還本息，如未按期清償本金或付息時，即喪失期限利益，全部借款視
　　　為均已到期；被告銀行並於同年月六日，將該筆借款壹佰貳拾萬元匯入借款人
　　　依放款借據一般條款第一節總則條款第一條第二項之約定（被證一），於本行
　　　永康分行所開立作為核可撥款撥入之存款帳戶（帳號八五八三之五）中（被證
　　　二）。詎料原告自九十年十月六日起即未按期清償本息，依約已喪失期限利益
　　　，全部債務已視為到期，被告銀行乃就上開借貸契約訴請原告清償借款，業已
　　　經台灣高等法院台南高分院九十一年度上易字第一五九號判決被告銀行勝訴確
　　　定在案，原告與被告銀行間之消費借貸契約業已有效成立，被告銀行業已交付
　　　上開借款予原告，殊無疑義。
　　(2)按民法第一百八十四條規定：「因故意或過失，不法侵害他人之權利者，負損
　　　損害賠償責任。故意以背於善良風俗之方法，加損害於他人者亦同。」第二項
　　　則係：「違反保護他人之法律，致生損害於他人者，負賠償責任。但能證明其
　　　行為無過失者，不在此限。」又「行為人因執行職務，不法侵害他人之權利者
　　　，由僱用人與行為人連帶負損害賠償責任。但選任受僱人及監督其職務之執行
　　　，已盡相當之注意或縱加以相當之注意而仍不免發生損害者，僱用人不負賠償
　　　責任。」同法第一百八十八條第一項定有明文。本件原告乙○○對被告銀行及
　　　受僱人（即同案被告）丁○○提起侵權行為損害賠償之訴，訴請被告等應連帶
　　　給付新台幣一百三十一萬四千六百廿八元暨利息，惟並未述及本件被告等是否
　　　應負何等之侵權行為損害賠償責任，茲論述如下：
　　　被告丁○○辦理本件對保放款案件並未有故意或過失。依我國民法之規定行
　　　為人須有故意或過失之行為，始為侵權行為法所規範之範疇，倘為無過失之行
　　　為，即使他人之權利受到侵害，並進而有損害發生，均不該當侵權行為。行為
　　　人對於構成犯罪之事實，明知並有意使其發生者為故意；預見其發生而其發生
　　　並不違背其本意者，以故意論。另行為人雖非故意，但按其情節應注意，並能
　　　注意，而不注意者，為過失；雖預見其能發生而確信其不發生者，以過失論。
　　　而所謂『故意責任』係指行為人認識自己之行為可發生一定之結果，並意欲使
　　　其發生，但亦只有在行為人主觀上所認識的範圍內所生的結果，行為人始負故
　　　意責任。至於過失責任之發生，須視行為人之注意義務範圍如何，因為行為人
　　　的過失責任都是違反注意義務而來的，也只有在行為人的注意義務範圍內，行
　　　為人應注意並能注意而不注意，始有『過失』可言，才須負過失侵權行為責任
　　　。
　　　本件被告丁○○係受僱於被告中華商業銀行股份有限公司從事放款業務之人
　　　，被告丁○○辦理原告乙○○向本行申貸一百二十萬元案件，於九十年四月四
　　　日與案外人丙○○至善化糖廠辦理對保時，即對借款人乙○○敘明貸放款項會
　　　會款項會於對保核撥之次一營業日（即四月六日）撥放至借款人所開立之撥款
　　　帳戶內，並由原告親自於撥款申請書（被證三）、本票（被證四）、印鑑卡（
　　　被證五）、金融卡申請書（被證六）及提款憑條（被證七）等文件上簽名蓋章
　　　後，依原告之指示，將存摺及提款憑條交付予訴外人丙○○，此有台灣台南地
　　　方法院九十一年度訴字第三六四號民事判決（被證八）、台灣高等法院台南分
　　　院九十一年度上易字第一五九號民事判決（被證九）、台灣台南地方法院檢察
　　　署九十一年度偵字第二四一號不起訴處分書（被證十）、台灣高等法院台南分
　　　院檢察署九十二年度上聲議第三二一號再議駁回處分書（被證十一）附卷可稽
　　　，案外人丙○○亦曾於前開訴訟案件中多次證稱無誤。被告丁○○係依原告之
　　　指示交付原告之存摺及提款憑條予案外人丙○○，足堪認定，並未有何故意或
　　　過失行為。
　　(2)須有造成損害之結果發生。本件原告以其與訴外人丙○○間之借貸關係為其造
　　　成損害之原因，殊未論及其與丙○○間之借貸關係為其資金調動之原因，原告
　　　前亦曾以鈞院九十年度南簡字第二二○四號簡易判決訴請丙○○給付票款並獲
　　　確定勝訴判決在案，足見原告亦認其係以上開存放於中華商業銀行永康分行上
　　　開帳號八五八三之五帳戶內借予丙○○，原告與案外人丙○○間之債權債務關
　　　係自與被告等無涉，原告縱指其借貸關係之成立係由被告等之侵權行為造成，
　　　亦屬倒因為果，自不足採。原告之損害既未發生，空言指陳被告等應負損害賠
　　　償之責，實有未洽。退萬步言，縱原告認為其對系爭撥款帳戶中貸放款項一百
　　　二十萬元之寄託款返還請求權受有損害，與被告等之行為亦不存有因果關係，
　　　其受損害之結果發生係因原告與丙○○間之借貸關係。
　　(3)違法性之要件：
　　　所謂不法，必須是具有違法性之行為，始該當侵權行為之構成要件。本件原告
　　　前已向台灣台南地方法院檢察署對被告丁○○提起刑事告訴，業經台南地方法
　　　院檢察署以九十一年度偵字第二四一號不起訴處分書（參被證十）、台灣高等
　　　法院台南分院檢察署九十二年度上聲議第三二一號處分書（參被證十一）駁回
　　　再議確定在案，自不該當違法性之要件。
　　(4)綜上所述，原告與被告銀行間之債權債務關係已然清楚，雙方之消費寄託關係
　　　被告銀行亦已盡善良管理人之注意義務，被告丁○○辦理系爭對保撥款事項更
　　　無其他足以侵害原告權益之情事，被告銀行自不負僱用人之侵權行為損害賠償
　　　責任。為此狀請鈞院鑒核，賜准判決如訴之聲明，已維權益，實感德便。
　三、證據：提出借據、撥款傳票、撥款申請書、本票、印鑑卡、提款憑條、本院九
　　　十一年度訴字第三六四民事判決、台灣高等法院台南分院九十一年度上易字第
　　　一五九號民事判決、台灣台南地方法院檢察署九十一年度偵字第二四一號不起
　　　處分書、台灣高等法院台南分院檢察署九十二年度上聲議字第三二一號再議駁
　　　回處分書（均影本）等件為證。
    理    由
甲、程序方面：
一、按訴狀送達後，原告不得將原訴變更或追加他訴，民事訴訟法第二百五十五條第
    一項前段規定甚明。
二、本件原告於訴狀送達後，追加丙○○為被告，對於被告之防禦及訴訟之終結有所
    防礙，自屬不應准許，合先明。
乙、實体方面：
一、本件原告起訴主張：
　　緣被告丁○○為共同被告所屬中華商業銀行永康分行襄理，於代辦理原告信用貸
　　款業務時，除未通知原告何時貸款撥下外，竟連存摺亦未交予原告，嗣被告中華
　　商業銀行通知原告未繳息，原告發覺有異，而向被告中華商業銀行（永康分行）
　　查詢再三，始獲告知貸款已由訴外人丙○○領走一百二十萬元。丁○○於辦理貸
    款業務時，因故或過失而不將核撥之貸款及存摺直接交與原告，而交與無權收受
    之訴外人丙○○，由於被告丁○○之侵權行為，致原告損失一百二十萬元，且必
    須負擔利息十一萬四千六百廿八元，而另一被告中華商業銀行係被告丁○○之僱
    用人，亦應負連帶賠償責任。為此，爰依侵權行為法律關係，請求被告連帶給付
    原告一百三十一萬四千六百廿八元及自本訴狀繕本送達翌日起至清償日止，按年
    息百分之五計算之利息，為此起訴請求判決如訴之聲明等語。
二、被告則以：
　　原告乙○○於九十年四月四日邀同訴外人張明春、魏永成互為連帶保證人向被告
    中華商業銀行（永康分行）借款一百二十萬元時，由被告丁○○辦理本件對保放
    款業務，而被告丁○○辦理貸款業務，係循一般放款程序對保撥款等正常手續，
    並無故意或過失之違法情形，應不負賠償責任。且原告與被告銀行間之債權債務
    關係已然清楚，雙方之消費寄託關係被告銀行亦已盡善良管理人之注意義務，被
    告丁○○辦理系爭對保撥款事項更無其他足以侵害原告權益之情事，被告銀行自
    不負僱用人之侵權行為損害賠償責任，原告之訴為無理由等語資為抗辯。
三、經查：
  (1)本件原告主張被告丁○○受僱被告中華商業銀行（永康分行）辦理原告申請貸款
    一百二十萬元時，因故意或過失未通知原告貸款於何時核撥，且讓非本人之訴外
    人丙○○將所撥款項及存摺取走，顯有故意或過失之違法行為，致原告受有一百
    二十萬元及利息之損失等語，惟不能舉出積極確切之證據，以實其說，自屬不可
    採信。
  (2)當初，原告以被告丁○○與訴外人丙○○勾結，向共同被告中華商業銀行永康分
    行非法貸款，涉有詐欺刑責而向檢察官告訴，經檢察官偵查結果，認為中華商業
    銀行永康分行在本次貸款中，原告之貸款遭訴外人丙○○領取一事，並無違反善
    良管理人之注意義務，被告丁○○係依原告指示，將存摺及提款憑條交予丙○○
    。原告不服聲請再議，復經二審檢察官將再議駁回，有台灣台南地方法院檢察官
    九十一年度偵字第二四一號不起訴處分書及台灣高等法院台南分院檢察署九十二
    年度上聲議字第三二一號再議駁回處分書（均影本）在卷可參。即訴外人丙○○
    在另刑案檢察官偵查中亦陳稱：同時期貸款人（訴外人）張明春、魏永成所貸得
    各一百二十萬元均是其領走（參見台南地檢署九十一年度偵緝字第一六四號筆錄
    ）等情，益見原告指摘被告丁○○承辦貸款業務時，將其貸得之一百二十萬元及
    存摺交與未經授權之丙○○為無理由。
　(3)綜上所述，被告丁○○經辦原告向中華商業銀行永康分行申請貸款業務時，並無
　　故意或過行不法之侵權行為，不應令其與其僱用人即共同被告中華商業銀行股份
　　有限公司負連帶損害賠償責任，原告之訴核無理由，應予駁回。
四、原告之訴既認為無理由而予駁回，其假執行之聲請已失所附麗，應併予駁回。
五、據上論結，原告之訴為無理由，並依民事訴訟法第七十八條，判決如主文。
中　　　華　　　民　　　國　　九十四　　年　　一　　月　　　十一　　　　日
　　　　　　　　　　　　　　臺灣臺南地方法院民事第二庭
~B法　　　官　王立村
右為正本係照原本作成
如對本判決上訴，須於判決送達後廿日內向本院提出上訴狀
中　　　華　　　民　　　國　　九十四　　年　　一　　月　　 　十一　　　 日
~B法院書記官　陳淑貞
